臺灣高等法院高雄分院刑事判決　　　 110年度金上訴字第60號
上　訴　人　臺灣高雄地方檢察署檢察官
被　　　告　王俊翔



上列上訴人因被告洗錢防制法等案件，不服臺灣高雄地方法院
110 年度金訴字第3 號，中華民國110 年3 月9 日第一審判決（
起訴案號：臺灣高雄地方檢察署109 年度偵字第23434 號），提
起上訴，本院判決如下：
    主  文
上訴駁回。
    事實及理由
一、經本院審理結果，認第一審以被告王俊翔（下稱被告）犯刑
    法第339 條之4 第1 項第2 款、第3 款、組織犯罪防制條例
    第3 條第1 項後段，洗錢防制法第2 條第2 款、第14條第1
    項等罪，從一重依刑法第339 條之4 第1 項第2 款、第3 款
    論處罪刑，判處有期徒刑1 年1 月。其認事用法及量刑均無
    不當，應予維持，並引用第一審判決書記載之事實、證據及
    理由（如附件）。
二、茲據告訴人具狀聲請檢察官上訴意旨略以︰「當初開庭時，
    因告訴人見被告深具悔意，且有意賠償損失，故同意法官給
    予被告從輕量刑。不料，被告原應於民國110 年2 月20日、
    110 年3 月20日給付予告訴人第一、二期之和解金額，共新
    台幣3 萬元，但被告卻一再推拖，最後竟失去聯繫，故告訴
    人認為被告當初只是想用和解換取輕判，但實際上毫無悔意
    。因此，告訴人請求檢察官上訴，並對被告從重量刑」等語
    云云。
三、第二審判決書，得引用第一審判決書所記載之事實、證據及
    理由，對案情重要事項第一審未予論述，或於第二審提出有
    利於被告之證據或辯解不予採納者，應補充記載其理由，刑
    事訴訟法第373 條定有明文。經查：按法院為刑罰裁量時，
    除應遵守平等原則、保障人權之原則、重複評價禁止原則，
    以及刑法所規定之責任原則，與各種有關實現刑罰目的與刑
    事政策之規範外，更須依據犯罪行為人之個別具體犯罪情節
    、所犯之不法與責任之嚴重程度，以及行為人再社會化之預
    期情形等因素，在正義報應、預防犯罪與協助受刑人復歸社
    會等多元刑罰目的間尋求平衡，而為適當之裁量。又關於刑
    之量定，係實體法賦予法院得依職權裁量之事項，苟已以行
    為人之責任為基礎，審酌刑法第57條各款所列事項而未逾越
    法律所規定之範圍，或濫用其權限，即不得任意指摘為違法
    或不當。查原審就被告所犯刑法第339 條之4 第1 項第2 款
    、第3 款之罪法定刑為1 年以上、7 年以有期徒刑，原審審
    酌被告法治觀念偏差，加入詐欺集團從事收購帳戶、提領被
    害人款項之工作，嚴重影響金融秩序，破壞社會互信基礎，
    助長詐騙犯罪歪風，所為實非可取，惟念及被告犯後坦承犯
    行，態度非惡，且因被告犯行涉犯三罪，經從一重以網路對
    公眾散布而犯詐欺取財罪處斷，即不能任意割裂適用不同之
    法律，而再適用組織犯罪防制條例第8 條第1 項、洗錢防制
    法第16條第2 項之規定予以減刑（即無從以上開組織犯罪防
    制條例或洗錢防制法之自白減刑規定，作為刑法加重詐欺罪
    之減刑依據），但被告係自白上開犯行之情狀，故而於量刑
    時充分予以考慮。故而量處被告有期徒刑1 年1 月，，雖自
    最低處斷刑度以上予以從輕量刑，惟並非以被告已與被害人
    和解為量處該刑之理由，檢察官循被害人之請求上訴意旨以
    被告當初只是想用和解換取輕判，但實際上毫無悔意，指摘
    量刑過輕云云，尚有誤會。原審量刑所審酌之上開事項符合
    法律授與裁量權之目的，與所適用法規目的之界限無違，其
    量刑認屬適當。檢察官上訴意旨就此指摘原審量刑過輕，為
    無理由，應予駁回。至於被告未依被害人與被告於原審成立
    之調解內容履行，因被害人已取得執行名義，可循強制執行
    程序向被告求償，附此敘明。
四、被告經合法傳訊，無正當理由未到庭，爰不待其到庭，逕行
    判決。
據上論結，應依刑事訴訟法第368 、371 、373 條，判決如主文
。
本案經檢察官鄧友婷提起公訴，檢察官朱秋菊提起上訴，檢察官
許怡萍到庭執行職務。
中    華    民    國   110    年    10    月    12    日
                  刑事第一庭    審判長法  官  蔡國卿
                                      法  官  林家聖
                                      法  官  惠光霞
以上正本證明與原本無異。
如不服本判決應於收受本判決後20日內向本院提出上訴書狀，其
未敘述上訴理由者，並得於提起上訴後20日內向本院補提理由書
狀（均須按他造當事人之人數附繕本）「切勿逕送上級法院」。
中    華    民    國   110    年    10    月    13    日
                                      書記官  黃月瞳
　
附件：
臺灣高雄地方法院刑事判決              110年度金訴字第3號
公  訴  人  臺灣高雄地方檢察署檢察官
被      告  王俊翔
上列被告因洗錢防制法等案件，經檢察官提起公訴（109 年度偵
字第23434 號），因被告於準備程序進行中，就被訴事實為有罪
之陳述，經受命法官告知簡式審判程序之旨，並聽取被告與公訴
人之意見後，由本院合議庭裁定由受命法官獨任進行簡式審判程
序，判決如下：
    主  文
王俊翔犯三人以上共同以網際網路對公眾散布而犯詐欺取財罪，
處有期徒刑壹年壹月。
    事  實
一、王俊翔於民國109 年10月初某日，加入由姓名、年籍均不詳
    ，暱稱「MIT 」、「音速小子」之人所組成具有持續性、牟
    利性之有結構性犯罪組織之詐欺集團，從事收購帳戶、提領
    被害人款項之工作。王俊翔即與「MIT 」、「音速小子」及
    所屬詐欺集團其他成員，基於參與犯罪組織之犯意，以及共
    同意圖為自己不法之所有，基於三人以上共同、以網際網路
    對公眾散布犯詐欺取財、掩飾、隱匿詐欺取財犯罪所得之去
    向與所在之犯意聯絡，由王俊翔出面向黃文銘（由本院另行
    處理）收購其所申設之高雄鼎泰郵局帳號000-000000000000
    00號帳戶，以供王俊翔及所屬詐欺集團作為詐欺款項匯入、
    提領之用。而詐欺集團其他成員則於109 年10月19日前某時
    ，在臉書刊登有代單操作之工作、可以賺取零用錢等訊息，
    適有鍾雨甯瀏覽網頁時得知上開訊息，乃在臉書上留言，並
    將詐欺集團成員提供之通訊軟體LINE（暱稱「瑜ㄦ」）加入
    好友，詐欺集團成員再以通訊軟體LINE向鍾雨甯佯稱：跟著
    我操作會穩賺不賠云云，致鍾雨甯陷於錯誤，於109 年11月
    7 日14時50分許、同日17時8 分許，匯款新臺幣（下同）5
    萬元、5 萬元至黃文銘上開郵局帳戶內，王俊翔再依照暱稱
    「音速小子」、「MIT 」之指示，從自動提款機將款項全數
    領出，並扣除其所得報酬2000元後，將剩餘款項放置在河堤
    公園草叢中，由詐欺集團其他成員帶回上繳至集團，以此方
    法掩飾、隱匿詐欺取財犯罪所得之去向與所在。嗣因鍾雨甯
    發覺受騙報警處理，而循線查悉上情。
二、案經鍾雨甯訴由高雄市政府警察局三民第二分局報告臺灣高
    雄地方檢察署檢察官偵查起訴。
    理  由
一、被告王俊翔所犯係死刑、無期徒刑、最輕本刑為3 年以上有
    期徒刑以外之罪，其於準備程序中就被訴事實為有罪之陳述
    ，經受命法官告知簡式審判程序之旨，並聽取被告、公訴人
    之意見後，本院合議庭認為適宜由受命法官獨任進行簡式審
    判程序，爰依刑事訴訟法第273 條之1 第1 項規定，裁定由
    受命法官獨任進行簡式審判程序，合先敘明。
二、上開犯罪事實，業據被告王俊翔坦承不諱（院卷第81頁），
    且有證人即共同被告黃文銘、證人即被害人鍾雨甯供述在卷
    （警卷第10至12頁、第16頁、偵卷第45至48頁、警卷第3 至
    7 頁），復有共同被告黃文銘上開郵局帳戶之客戶基本資料
    及交易明細、被害人鍾雨甯提供之匯款資料、被告與「音速
    小子」之對話紀錄在卷可佐（院卷第69至71頁、警卷第79至
    81頁、警卷第67至73頁），足見被告前開任意性自白與事實
    相符，可資採為認定犯罪事實之依據。綜上所述，上開事證
    已臻明確，被告所為上開犯行堪以認定，應予依法論科。
三、論罪科刑：
㈠核被告所為，係犯組織犯罪防制條例第3 條第1 項後段之參與
  犯罪組織罪、刑法第339 條之4 第1 項第2 款、第3 款之三人
  以上共同以網際網路對公眾散布而犯詐欺取財罪、洗錢防制法
  第14條第1 項之洗錢罪。
㈡至起訴書雖未援引前述組織犯罪防制條例第3 項第1 項後段之
  條文，但起訴事實已載明被告參加真實年籍不詳，暱稱「MIT
  」、「音速小子」所屬詐欺集團之事實，堪認被告參與犯罪組
  織之犯罪事實業已起訴，本院於審理中復已明確告知被告此項
  罪名，無礙於被告防禦權之行使，本院自得併予審究。
㈢又被告所加入之詐欺集團上手為暱稱「MIT 」、「音速小子」
  之人，則本案詐欺集團人數除了被告之外，尚有暱稱「MIT 」
  、「音速小子」之人，人數已達三人以上，而符合刑法第339
  條之4 第1 項第2 款之要件。另刑法第339 條之4 第1 項第3
  款以網際網路對公眾散布而犯詐欺取財罪之立法意旨，係考量
  行為人以網路傳播方式，對社會不特定多數之公眾施以詐術，
  造成廣大民眾受騙，此一不特定性、多數性、擴散性之詐欺類
  型，侵害社會之程度及影響層面均較普通詐欺行為嚴重，故有
  加重處罰之必要。而本案詐欺集團詐欺被害人鍾雨甯之方式，
  係先在臉書刊登有代單操作之工作、可以賺取零用錢等訊息，
  吸引被害人鍾雨甯之注意，被害人鍾雨甯乃在臉書上留言，並
  將詐欺集團成員提供之通訊軟體LINE（暱稱「瑜ㄦ」）加入好
  友，詐欺集團成員再以通訊軟體LINE向被害人鍾雨甯佯稱：跟
  著我操作會穩賺不賠云云，則當詐欺集團在臉書上刊登上開訊
  息時，已吸引廣大民眾之注意，足以使公眾受騙，本案詐欺集
  團施以詐術之方式，具有不特定性、多數性、擴散性之特性，
  自已符合刑法第339 條之4 第1 項第3 款以網際網路對公眾散
  布而犯詐欺取財罪之要件。是以，被告本案詐欺之犯行應係成
  立刑法第339 條之4 第1 項第2 款、第3 款之三人以上共同以
  網際網路對公眾散布而犯詐欺取財罪，公訴意旨認被告僅涉犯
  刑法第339 條第1 項之普通詐欺取財罪，尚有未合，惟因二者
  基本社會事實同一，爰依法變更起訴法條。
㈣被告與「MIT 」、「音速小子」及所屬詐欺集團其他成員，有
  犯意聯絡及行為分擔，應論以共同正犯。被告本案係提領2 筆
  款項，每筆各5 萬元，此有共同被告黃文銘上開郵局帳戶之交
  易明細可佐，又被告2 次提款行為，係侵害同一法益，且係於
  密切接近之時間實施，顯係出於同一犯意而為，各行為之獨立
  性實屬薄弱，依一般社會健全觀念，難以強行分開，在刑法評
  價上應以一行為予以評價，較為合理。被告以一行為同時觸犯
  參與犯罪組織罪、三人以上共同以網際網路對公眾散布而犯詐
  欺取財罪、洗錢罪，為想像競合犯，應依刑法第55條規定，從
  一重之三人以上共同以網際網路對公眾散布而犯詐欺取財罪處
  斷。
㈤又被告本案犯行，既已從一重論以刑法之三人以上共同以網際
  網路對公眾散布而犯詐欺取財罪處斷，即不容任意割裂適用不
  同之法律，而再適用組織犯罪防制條例第8 條第1 項、洗錢防
  制法第16條第2 項之規定予以減刑（即無從以上開組織犯罪防
  制條例或洗錢防制法之自白減刑規定，作為刑法加重詐欺罪之
  減刑依據），但被告自白上開犯行之情狀，仍應由本院於量刑
  時充分予以考慮，自屬當然。
㈥本院審酌被告法治觀念偏差，加入詐欺集團從事收購帳戶、提
  領被害人款項之工作，嚴重影響金融秩序，破壞社會互信基礎
  ，助長詐騙犯罪歪風，所為實非可取，惟念及被告犯後坦承犯
  行，態度非惡，並兼衡被告高職畢業之智識程度（見被告個人
  戶籍資料查詢結果之記載）、目前從事修理機車之工作、每月
  收入約2 萬5000元之生活情況（院卷第97頁）、刑法第57條之
  各款事由等一切情狀，量處如主文所示之刑。
㈦沒收部分：
1.扣案物部分：
⑴扣案之IPHONE廠牌行動電話1 支，雖係被告用來與「MIT 」、
  「音速小子」等詐欺集團成員聯絡使用之物，然無證據證明係
  被告所有，自不予宣告沒收。
⑵扣案之國泰世華金融卡1 張、郵局金融卡1 張，無積極證據認
  定與被告本案所犯之罪有關，爰不予宣告沒收。
2.犯罪所得部分：
  被告自承：我每領1 筆，都可以抽1000元當作報酬等語（警卷
  第21頁）。而被告本案係提領2 筆款項，每筆各5 萬元一節，
  業如前述，則被告本案之犯罪所得，應為「2000元」。惟被告
  已與被害人鍾雨甯以10萬元達成和解，此有調解筆錄可佐（院
  卷第125 至12 6頁），被告既與被害人鍾雨甯達成和解，而負
  有賠償之責，且和解金額大於被告所取得之報酬，若再予宣告
  沒收，將有過苛之虞，爰依刑法第38條之2 第3 項之規定，不
  予宣告沒收。
3.另洗錢防制法第18條第1 項前段固規定：「犯第十四條之罪，
  其所移轉、變更、掩飾、隱匿、收受、取得、持有、使用之財
  物或財產上利益，沒收之」，但條文並無「不問屬於犯罪行為
  人與否」之要件，當以屬於（按指實際管領）犯罪行為人者為
  限，始應沒收。查本案遭被告掩飾、隱匿去向與所在之詐欺所
  得（不含被告之報酬），被告既已依指示放置在河堤公園草叢
  中，由詐欺集團其他成員帶回上繳至集團，已非在被告實際管
  領之中，自無從依上開規定諭知沒收，附此敘明。
㈧保安處分部分：
  按行為人以一行為觸犯組織犯罪防制條例第3 條第1 項後段之
  參與犯罪組織罪，及刑法第339 條之4 第1 項第2 款之加重詐
  欺取財罪，依刑法第55條前段規定從一重之加重詐欺取財罪處
  斷而為科刑時，於有預防矯治其社會危險性之必要，且符合比
  例原則之範圍內，由法院依組織犯罪防制條例第3 條第3 項規
  定，一併宣告刑前強制工作（最高法院108 年度台上大字第23
  06號裁定意旨參照）。本案被告固於109 年10月初某日加入詐
  欺集團，惟考量本案之被害人僅1 名，且被告係集團中聽命行
  事之低階成員，參與犯罪之程度有限，被告因本件犯行所分得
  之報酬亦非甚高，參以被告行為之嚴重性、表現之危險性、對
  於未來行為之期待性，以及所採措施與預防矯治目的所需程度
  等情，本院認為前開宣告之刑度已足以令被告知所警惕，倘再
  宣告強制工作恐有違反比例原則之虞，故本院認為尚無宣告刑
  前強制工作之必要，併予敘明。
據上論斷，應依刑事訴訟法第273 條之1 第1 項、第284 條之1
、第299 條第1 項前段、第300 條，組織犯罪防制條例第3 條第
1 項後段，洗錢防制法第2 條第2 款、第14條第1 項，刑法第11
條前段、第28條、第339 條之4 第1 項第2 款、第3 款、第55條
、第38條之2 第3 項，刑法施行法第1 條之1 ，判決如主文。
本案經檢察官鄧友婷提起公訴，檢察官朱秋菊到庭執行職務。
中    華    民    國      110   年     3   月    9    日
                  刑事第十四庭  法  官   胡慧滿
以上正本證明與原本無異。
如不服本判決應於收受送達後20日內向本院提出上訴書狀，並應
敘述具體理由；如未敘述上訴理由者，應於上訴期間屆滿後20日
內向本院補提理由書（均須按他造當事人之人數附繕本）「切勿
逕送上級法院」。
中    華    民    國      110   年     3   月    9    日
                                書記官   陸艷娣
附錄本案論罪科刑法條：
刑法第339 條之4
犯第三百三十九條詐欺罪而有下列情形之一者，處一年以上七年
以下有期徒刑，得併科一百萬元以下罰金：
一、冒用政府機關或公務員名義犯之。
二、三人以上共同犯之。
三、以廣播電視、電子通訊、網際網路或其他媒體等傳播工具，
    對公眾散布而犯之。
前項之未遂犯罰之。
組織犯罪防制條例第3 條第1項
發起、主持、操縱或指揮犯罪組織者，處三年以上十年以下有期
徒刑，得併科新臺幣一億元以下罰金；參與者，處六月以上五年
以下有期徒刑，得併科新臺幣一千萬元以下罰金。但參與情節輕
微者，得減輕或免除其刑。
洗錢防制法第14條第1 項
有第二條各款所列洗錢行為者，處七年以下有期徒刑，併科新臺
幣五百萬元以下罰金。